【裁判字號】    92,簡上,545
【裁判日期】    921224
【裁判案由】    債務人異議之訴
【裁判全文】
臺灣臺北地方法院民事判決                        九十二年度簡上字第五四五號
    上  訴  人  甲○○
    訴訟代理人  丁○○
    被上訴人    財資企業股份有限公司
    法定代理人  乙○○
    訴訟代理人  丙○○
右當事人間債務人異議之訴事件，上訴人對於中華民國九十二年六月二十日本院台北
簡易庭九十二年度北簡字第二００四號第一審判決提起上訴，經本院於中華民國九十
二年十二月十日言詞辯論終結，判決如左：
    主  文
上訴駁回。
第二審訴訟費用由上訴人負擔。
    事  實
甲、上訴人方面：
一、聲明：
（一）原判決廢棄。
（二）本院九十一年度執字第三三二九二號兩造清償票款強制執行事件之強制執行程
      序應予撤銷。
二、陳述：除與原判決記載相同部分，予以引用外，並補稱：
（一）被上訴人於將上訴人向其購買之車輛取回及拍賣時均未通知上訴人，且車輛既
      經被上訴人取回，依約上訴人積欠被上訴人之債務亦應一併消滅，被上訴人應
      返還系爭本票，並不得持以聲請強制執行。
三、證據：援用原審之立證方法。
乙、被上訴人方面：
一、聲明：上訴駁回。
二、陳述：除與原判決記載相同部分，予以引用之外，並補稱：
（一）上訴人於八十七年間邀訴外人丁○○為連帶保證人，以分期付款之方式向被上
      訴人購買車號Ｅ二─七二七０號自用小客車一輛，分期總價金為五十二萬四千
      九百五十二元，系爭面額三十九萬二千元之本票係擔保本件附條件買賣契約之
      履行。因上訴人就本件附條件買賣僅繳納四期車款六萬八千三百二十八元，自
      八十七年九月二十八日第五期起即未按期付款，依約分期價款視為全部到期，
      迭經催討，上訴人均未清償，甚且數次搬遷並將車輛藏匿，迄九十年十月二日
      始經被上訴人委託之協尋服務公司取回車輛，並於九十年十月二十五日經法院
      點交後公開拍賣，拍賣所得十四萬二百元於抵充費用、車款後，尚有車款三十
      六萬七千七百八十五元、計算至九十二月四月九日止之遲延利息二十八萬一千
      七百六十八元及違約金，未獲清償，被上訴人自得持系爭本票向本院聲請強制
      執行。
三、證據：援用原審之立證方法。
丙、本院依職權調閱本院九十一年度執字第三三二九二號清償票款執行卷。
    理  由
一、本件上訴人起訴主張：被上訴人以伊於八十七年三月三十日所簽發，面額三十九
    萬二千元之本票為執行名義，聲請本院以九十一年度執字第三三二九二號清償票
    款強制執行事件，對上訴人之財產於前開金額及自八十七年七月二十八日起至清
    償日止，按年息百分之六計算利息之範圍內，予以強制執行。系爭本票雖係上訴
    人向被上訴人分期購車當時所簽發，惟簽名當時上訴人並不知係本票，且係在受
    上訴人詐欺下陷於錯誤而於本票上簽名。被上訴人於將車輛取回及拍賣時均未通
    知上訴人，且車輛既經被上訴人被取回，依約上訴人積欠被上訴人之債務亦應一
    併消滅，被上訴人應將系爭本票返還上訴人，並不得據以聲請強制執行等情，爰
    依強制執行法第十四條第二項，求為命撤銷本院九十一年度執字第三三二九二號
    兩造清償票款強制執行事件之判決。
二、被上訴人則以：上訴人於八十七年間邀訴外人丁○○為連帶保證人，以分期付款
    之方式向被上訴人購買總價金五十二萬四千九百五十二元之車號Ｅ二─七二七０
    號自用小客車一輛，並簽發系爭本票擔保債務之履行，約定自八十七年五月二十
    八日起至九十年四月十一日止，共分二十四期償付，如遲延付款，各期債務視為
    全部到期，上訴人並應自遲延日起按日息萬分之五點五計付利息，且按日加計千
    分之一之違約金。詎上訴人僅繳納四期車款六萬八千三百二十八元，八十七年九
    月二十八日第五期起即未按期付款，依約分期價款視為全部到期，迭經催討，均
    未清償，被上訴人乃委由協尋服務公司於九十年十月二日取回系爭車輛，並於九
    十年十月二十五日經法院點交後公開拍賣，以拍賣所得十四萬零二百元抵充費用
    、車款後，尚有車款三十六萬七千七百八十五元、算至九十二月四月九日止之遲
    延利息二十八萬一千七百六十八元及違約金獲清償，被上訴人自得以系爭本票為
    執行名義向本院聲請強制執行等語，資為抗辯。
三、上訴人主張被上訴人以伊於八十七年三月三十日所簽發，面額三十九萬二千元之
    本票為執行名義，向本院聲請九十一年度執字第三三二九二號清償票款強制執行
    事件，對上訴人之財產於前開金額及自八十七年七月二十八日起至清償日止，按
    年息百分之六計算利息之範圍內，予以強制執行之事實，為被上訴人所不爭執，
    並經本院調取前揭執行卷宗查核無誤，自堪信為真實。
四、又上訴人主張伊在向在系爭本票上簽名，並不知是本票，係受上訴人詐欺，在意
    思表示錯誤之情形下所簽名。被上訴人將車輛取回拍賣時均未通知伊，且車輛既
    已取回，依約上訴人積欠被上訴人之債務應一併消滅，被上訴人自不得以系爭本
    票為執行名義聲請強制執行云云，則為被上訴人所否認，並以前詞置辯。經查：
（一）上訴人於八十七年間邀訴外人丁○○為連帶保證人，以分期付款之方式向被上
      訴人購買總價金五十二萬四千九百五十二元之車號Ｅ二─七二七０號自用小客
      車一輛，並簽發系爭本票擔保債務之履行，約定自八十七年五月二十八日起至
      九十年四月十一日止，共分二十四期償付，如未遲延付款，各期債務均視為全
      部到期，上訴人並應自遲延日起按日息萬分之五點五計付利息，且按日加計千
      分之一之違約金。惟上訴人僅繳納四期車款六萬八千三百二十八元，自八十七
      年九月二十八日第五期起即未依約付款，被上訴人乃委託協尋服務公司取回系
      爭車輛，並於九十年十月二十五日經法院點交後公開拍賣，以拍賣所得十四萬
      零二百元抵充費用、車款後，尚有車款三十六萬七千七百八十五元、算至九十
      二月四月九日止之遲延利息二十八萬一千七百六十八元及違約金獲清償之事實
      ，業經被上訴人陳明在卷，並提出與所述相符並為上訴人所不爭之附條件買賣
      契約書、催收帳卡明細表、車輛拍賣拍定證明書、統一發票、台灣士林地方法
      院函及拍賣投標書等件為證（見原審卷第二十五頁、第三十八頁至第四十二頁
      、第六十一頁至第六十九頁），自堪信為真。
（二）上訴人雖主張伊在系爭本票上簽名時，並不知是本票，且係在受上訴人詐欺下
      陷於錯誤而於本票上簽名云云，惟為被上訴人所否認，而觀之卷附之系爭本票
      ，其上以數倍於其餘文字之放大字體標明「本票」二字，列於本票上端，十分
      醒目，被上訴人則於「本票」二字正下方簽名（見原審卷第二十六頁），上訴
      人稱其簽名時不知係本票，顯無可取。而上訴人就其主張受上訴人詐欺陷於錯
      誤而於本票上簽名乙節，未能舉證以實其說，既為被上訴人所否認，亦無足取
      。
（三）上訴人雖又主張被上訴人既已將車輛取回拍賣，依約其積欠被上訴人之債務亦
      應一併消滅，被上訴人應將系爭本票返還，而不得據以聲請強制執行云云，惟
      遍觀兩造附條件買賣契約書，並無被上訴人如將車輛取回，上訴人之債務即一
      併消滅之約定，而系爭車輛拍賣後，所得價款既不足清償全部分期價款、利息
      及違約金，上訴人既未舉證證明其已全數清償，其主張車輛經被上訴人取回拍
      賣後，其積欠之債務亦一併消滅云云，自不足取。
（四）又兩造之契約第十一條約定：買方有給付價款任一期遲延時，賣方得不必發通
      知或履行法定手續，隨時取回標物，或依動產擔保交易法第十七條第二項請求
      逕行強制執行，賣方所享有之物權及債權，均得同時實施。是依約被上訴人於
      取回車輛拍賣時，並無通知上訴人之義務，上訴人以被上訴人取回車輛及拍賣
      未為通知，主張其不必給付未清償之車款及遲延利息，亦無可取。
五、綜上所述，系爭面額三十九萬二元之本票係為擔保上訴人購車分期價款及利息等
    之清償，被上訴人以系爭車輛經拍賣所得抵償後，既仍有逾系爭本票面額之債權
    未獲清償，則被上訴人就系爭本票之債權自仍存在，而得據以聲請強制執行。上
    訴人依強制執行法第十四條第二項之規定，請求撤銷前揭執行程序，洵屬無據，
    不應准許。原審所為上訴人敗訴之判決，並無不合，上訴論旨指摘原判決不當，
    求予廢棄改判，為無理由，應予駁回。
六、至兩造其餘之攻擊或防禦方法，及未經援用之證據，經本院斟酌後，認為均不足
    以影響本判決之結果，自無庸一一詳予論駁，併此敘明。
七、據上論結，本件上訴為無理由，依民事訴訟法第四百三十六條之一第三項、第四
    百四十九條第一項、第七十八條，判決如主文。
中      華      民      國    九十二    年     十二     月    二十四    日
                                      台灣台北地方法院民事第三庭
                                            審判長法  官  張靜女
                                                  法  官  賴錦華
                                                  法  官  李宜娟
右正本係照原本作成。
本件不得上訴。
中      華      民      國    九十二    年     十二     月    二十四    日
                                              法院書記官  高菁菁


司法院資訊處製作；財團法人民間司法改革基金會備份。
